【裁判字號】    97,消債更,124
【裁判日期】    970731
【裁判案由】    聲請更生程序
【裁判全文】
臺灣嘉義地方法院民事裁定           97年度消債更字第124號
聲  請  人  甲○○
上列當事人因消費者債務清理事件聲請更生，本院裁定如下：
    主  文
聲請駁回。
聲請程序費用新臺幣壹仟元由聲請人負擔。
    理  由
一、按債務人對於金融機構因消費借貸、自用住宅借款、信用卡
    或現金卡契約而負債務，在聲請更生或清算前，應提出債權
    人清冊，以書面向最大債權金融機構請求協商債務清償方案
    並表明共同協商之意旨，消費者債務清理條例（下稱本條例
    ）第151條第1項定有明文。又聲請更生或清算不合程式或不
    備其他要件者，法院應以裁定駁回之，但其情形可以補正者
    ，法院應定期間先命補正，復為同條例第8條所明定。又同
    條例第3條規定：債務人不能清償債務或有不能清償之虞者
    ，得依本條例所定更生或清算程序，清理其債務。
二、本件聲請意旨略以：聲請人有不能清償債務之情事，前已提
    出債權人清冊，以書面向最大債權金融機構台灣土地銀行嘉
    義分行（下稱土地銀行）請求共同協商債務清償方案，惟因
    雙方對每月還款數額未能達成共識，以致協商不成立，且聲
    請人無擔保或無優先權之債務總額未逾新臺幣（下同）1,20
    0萬元，復未經法院裁定開始清算程序或宣告破產，爰依法
    聲請更生云云。
三、按諸本條例第151條第1項所定之前置協商程序，其立法說明
    已揭示：於本條例施行後，可期待債權金融機構有較大之讓
    步，如能協商成立，對雙方當事人均屬有利，為促使債務人
    與債權人雙方自主協商債務清償方案，有效分配司法資源，
    節省當事人之勞費，允宜給予再次債務協商之機會，爰設本
    條。經查：
（一）本件聲請人係於97年4月間以書面向最大債權金融機構土
      地銀行請求協商，提出之協商條件為每月還款1,000元，
      經土地銀行以「未能接受顯足以負擔之還款方案」為由，
      致協商不成立，此有土地銀行協商不成立通知書在卷為證
      ，堪信屬實。然土地銀行等債權人提出之債務清償方案為
      每月繳款4,545元，利率0%，共分180期清償，為該行之最
      低限度繳款方案，聲請人仍未能接受該行所提足以負擔之
      還款方案，而致協商不成立等情，有本院依職權函調之土
      地銀行協商資料附卷足按。是本件協商時依聲請人所陳其
      每月收入約為33,000元，再依聲請人所提出之本件更生聲
      請狀所述及相關所得資料，其每月可得薪資亦為33,000元
      ，而聲請人僅願以每月1,000元與土地銀行等各家債權人
      進行協商，以聲請人之實際收入以觀，清償成數過低，其
      無法達成協商係顯而易見，以協商不成立之假象，立即聲
      請更生，其無忠實與土地銀行成立協商之意思，昭然若揭
      。
（二）又依聲請人所稱之每月必要支出，其中房屋貸款為14,000
      元，扶養子女支出共12,000元，另須支付聲請人之父每月
      6, 000元之扶養費云云，然依本院職權所調得之稅務電子
      閘門財產所得調件明細表，亦為聲請人子女之法定扶養義
      務人之聲請人配偶戴淑惠於96年度之薪資所得加計存款利
      息所得共計469,878元，即每月平均收入為39,157元（元
      以下4捨5入，以下計算均同），扣除其每月應攤還之三信
      商業銀行借款金額約12,000元，尚餘27,157元，復有年利
      息所得高達20,154元之嘉義市農會存款可資運用，顯仍有
      能力與聲請人共同負擔上述房屋貸款及子女扶養費用，是
      聲請人上述房屋貸款為14,000元，扶養子女支出共12,000
      元，均應與其配偶平均分擔，分擔後之金額則為13,000元
      【計算式：（14,000+12,000）÷2=13,000】；又聲請人
      所支付其父林財寶之每月6,000元扶養費，依其所陳其父
      之扶養義務人共有5人，上開費用自亦應由5人平均分擔，
      即聲請人應負擔之金額為1,200元。綜上所述，以聲請人
      之每月平均收入33,000元扣除上述必要費用即房屋貸款、
      扶養費用與債務清償方案即每月繳款4,545元後，聲請人
      每月尚餘14,255元【計算式：
      33,000-13,000-1,200-4,545= 14,255】，顯仍高於依行
      政院主計處公告之96年度最低生活費用（以每年家庭收支
      調查，計算出平均每人每月消費支出之百分之60作為最低
      生活費），台灣省平均每人每月最低生活費為9,509元之
      金額，足見聲請人確有能力依上開債務清償方案即每月繳
      款4,545元之方案清償債務，並無不能清償或有不能清償
      之虞等情甚明。
四、綜上所述，本件更生之聲請，依聲請人所述事實及所提證據
    ，堪認係可歸責於聲請人之事由，致協商不成立，且聲請人
    之收入狀況，非不能清償債務或有不能清償之虞，從而，聲
    請人未依正當程序進行協商，該欠缺又屬無從補正，聲請人
    之債務，又非不能清償或有不能清償之虞，依首揭說明，自
    應駁回更生之聲請，爰裁定如主文。
五、聲請人聲請更生既經駁回，其保全處分之聲請亦應併予駁回
    。
中    華    民    國    97    年    7     月    31    日
                民事第一庭    法      官  游悅晨
如不服本裁定，應於裁定送達後10日內，以書狀向本院提出抗告
，並繳納抗告費新臺幣1千元
上為正本係照原本作成
中    華    民    國    97    年    7     月    31    日
                              書  記  官  張富


司法院資訊處製作；財團法人民間司法改革基金會備份。
